高雄高等行政法院簡易判決　　　　　　　　　　　　　　九十三年度簡字第九六號
　原　　　告　甲○○
　被　　　告　財政部高雄市國稅局
　代　表　人　乙○○局長
右當事人間因綜合所得稅事件，原告不服財政部中華民國九十三年一月八日台財訴字
第０九二００七０一六０號訴願決定，提起行政訴訟。本院判決如左︰
　　主  文
原告之訴駁回。
訴訟費用由原告負擔。
    事  實  及  理  由
一、緣被告以原告九十年度綜合所得稅結算申報，涉嫌漏報營利、利息等所得計新台
    幣（下同）四一三、六０一元，核有違反所得稅法第七十一條第一項規定，乃核
    定補徵稅額三四、八六三元，並按所漏稅額三四、八六三元裁處０．二倍之罰鍰
    六、九００元（計至百元止）。原告對罰鍰處分不服，申經復查，未獲變更；提
    起訴願，亦遭決定駁回；原告仍不服，遂提起本件行政訴訟。
二、原告起訴略以：（一）原告所得來源繁多，投資、存款實無法一一查明，又因扣
    繳憑單郵遞疏漏致未能送達原告，非可完全歸責於原告，除非主管機關以行政命
    令要求所有上市上櫃公司寄發扣繳憑單應以掛號為之，否則即不應以此理由科處
    原告罰鍰。（二）依據被告所附九十年度綜合所得稅已申報違章漏稅額計算表可
    知，原告之應罰所得有四一三、六０一元，扣繳稅額有一九、五三二元，亦即原
    告九十年度所謂短漏報所得中，原告已申報一九、五三二元，若被告稱原告短漏
    報所得，為何已有近二萬元繳存於國庫？況被告將收入減扣繳稅款視為所得應屬
    錯誤，則其以一九、五三二元扣除後之金額作為加計罰鍰之基礎，亦屬有誤。是
    被告應僅能要求原告多退少補，原告既已將應繳之稅額三四、八六三元繳納完畢
    ，被告要再科處罰鍰顯無理由。（三）依法務部所擬之行政罰法草案第七條第一
    項規定：「違反行政法上義務之行為非出於故意或過失者，不予處罰。」，再依
    其條文說明：「司法院第二七五號解釋『應受行政罰之行為，僅需違反禁止規定
    或作為義務，而不以發生損害或危險為其要件者，推定為有過失，於行為人不能
    舉證自己無過失時，即應受處罰。』該解釋所採取之『推定過失責任』，雖將無
    過失之舉證責任移轉予行為人，然查現代民主法治國家對於人民違反行政法上義
    務欲加以處罰時，應由國家負證明行為人有故意或過失之舉證責任，方為保障人
    權之進步立法。另本法經立法通過公布施行後，本條規定將應先於司法院釋字第
    二七五號解釋之適用」云云，查該行政罰法草案目前雖尚未通過，惟若該法立法
    通過公布施行後，將優先於司法院釋字第二七五號解釋之適用，被告未予審酌，
    實有未洽，求為判決撤銷原處分及訴願決定云云。被告則以：原告既有應課稅之
    所得，自應依所得稅法第七十一條第一項規定於辦理結算申報時合併申報，又原
    告對於其本人之所得，理應知之甚詳，對於未收到之扣繳憑單，應不乏查詢管道
    ，可向原扣繳單位查詢或申請補發，當不能以此執為漏報所得免罰之依據，又依
    司法院大法官釋字第二七五號解釋，應受行政罰之行為，僅需違反禁止規定或作
    為義務，而不以發生損害或危險為其要件者，推定為有過失，於行為人不能舉證
    自己無過失時，即應受處罰，原告雖無故意，尚難脫過失之責，是所訴並不足採
    ；另原告訴稱短漏報所得四一三、六０一元，已有一九、五三二元繳納於國庫中
    ，再予以處罰，顯無理由云云，惟查被告原處分計算漏稅額時，已將漏報所得之
    扣繳稅款一九、五三二元減除，未予列計裁處罰鍰範圍，原告恐有誤解等語，資
    為抗辯。
三、按「納稅義務人應於每年五月一日起至五月三十一日止，填具結算申報書，向該
    管稽徵機關，申報其上一年度內構成綜合所得總額或營利事業收入總額之項目及
    數額，以及有關減免、扣除之事實，並應依其全年應納稅額減除暫繳稅額、尚未
    抵繳之扣繳稅額及可扣抵稅額，計算其應納之結算稅額，於申報前自行繳納。但
    短期票券利息所得之扣繳稅款及營利事業獲配股利總額或盈餘總額所含之可扣抵
    稅額，不得減除。」；「納稅義務人已依本法規定辦理結算申報，但對依本法規
    定應申報課稅之所得額有漏報或短報情事者，處以所漏稅額兩倍以下之罰鍰。」
    為所得稅法第七十一條第一項及第一百十條第一項所明定。次按「人民違反法律
    上之義務而應受行政罰之行為，法律無特別規定時，雖不以出於故意為必要，仍
    須以過失為其責任條件。」亦經司法院大法官釋字第二七五號解釋所明示在案，
    即在揭示行政罰有責主義，原則上，於行為人就違章事實有故意、過失時即應受
    罰，合先敘明。
四、經查，本件被告以原告九十年度綜合所得稅結算申報，涉嫌漏報營利、利息等所
    得計四一三、六０一元，核有違反所得稅法第七十一條第一項規定，乃核定補徵
    稅額三四、八六三元，並按所漏稅額三四、八六三元裁處０．二倍之罰鍰六、九
    ００元（計至百元止）等事實，有綜合所得稅結算申報書、核定通知書、各類所
    得扣繳暨免扣繳憑單、被告九十二年度財高國稅法違字第０二０九二一００五五
    九號罰鍰處分書等附原處分卷可稽，堪可認定。則原告雖稱因所得來源眾多，無
    法一一查明，致未能據以申報，並無逃漏之意圖云云。惟查，有關個人綜合所得
    稅結算申報，相關表格均有統一格式，而稅捐稽徵機關就納稅義務人申報疑義相
    關事項，並提供必要協助及說明，納稅義務人亦負有申報協力及充分揭露義務，
    其因而所生漏報違章事實，納稅義務人縱無故意，亦難辭過失之責。又觀諸原告
    之訴願書，原告亦自承於申報期間，曾由其父至被告處代為查詢所得資料，然因
    未能提示原告本人身份證及委託書，因而未取得所得資料，則原告因未備齊文件
    以致無法取得資料，其亦有過失甚明。準此，本件原告九十年度綜合所得稅結算
    申報，漏未申報營利所得及利息所得，違章事實明確，揆諸前開司法院釋字第二
    七五號解釋開示之行政罰有責主義之意旨，自應依所得稅法第一百十條第一項之
    規定論罰。至原告另稱因郵寄錯誤未收到相關扣繳憑單乙節，縱若原告所稱屬實
    ，茲因扣繳憑單並非申報所得之唯一依據，原告既有營利及利息所得，自應隨時
    注意並依法申報納稅，殊不能以未收到扣繳憑單而執為漏報所得免罰事由。從而
    ，原告所訴各節，即無可採。被告據以論罰，並無不合。
五、綜右所述，本件被告以原告九十年度綜合所得稅結算申報，漏未申報營利所得及
    利息所得，構成所得稅法第七十一條第一項規定之違章事實，乃依同法第一百十
    條第一項規定，按所漏稅額，裁處０．二倍罰鍰六、九００元（計至百元止）並
    無不當。訴願決定予以維持，亦無違誤。原告提起本件訴訟，為無理由，應予駁
    回。並不經言詞辯論程序。另本件事證已臻明確，其餘攻擊防禦方法與判決結果
    不生影響，不予贅述，附此敘明。
六、據上論結，本件原告之訴為無理由，爰依行政訴訟法第二百三十三條第一項、第
    二百三十六條、第一百九十五條第一項後段、第九十八條第三項前段，判決如主
    文。
中　　　華　　　民　　　國    九十三　　年　  　四　　　月　　二十九　　日
                              高雄高等行政法院第三庭
     　   　　　　　　　　　　　          法      官    林 石 猛
右為正本係照原本作成。
如不服本判決，應於送達後二十日內，向本院提出上訴狀並表明上訴理由，如於本判
決宣示後送達前提起上訴者，應於判決送達後二十日內補提上訴理由書（須按他造當
事人人數附繕本）。
提起上訴應預繳送達用雙掛號郵票七份（每份三十四元）。
中　　　華　　　民　　　國    九十三　　年　  　四　　　月　　二十九　　日
                                          法院書記官    李 建 霆
附註：
行政訴訟法第二百三十五條（第一項、第二項）：
對於適用簡易程序之裁判提起上訴或抗告，須經最高行政法院之許可。
前項許可，以訴訟事件所涉及之法律見解具有原則性者為限。
